【裁判字號】    92,訴,1251
【裁判日期】    920716
【裁判案由】    搶奪等
【裁判全文】
臺灣高雄地方法院刑事判決                        九十二年度訴字第一二五一號
    公  訴  人  臺灣高雄地方法院檢察署檢察官
    被      告  丁○○
右被告因搶奪等案件，經檢察官提起公訴（九十二年度偵字第六三八六號），本院判
決如左：
    主  文
丁○○竊盜，累犯，處有期徒刑肆月，如易科罰金，以佰元折算壹日。又意圖為自
己不法之所有，而搶奪他人之動產，未遂，累犯，處有期徒刑伍月，如易科罰金，以
佰元折算壹日。應執行有期徒刑捌月，如易科罰金，以佰元折算壹日。
    事  實
一、丁○○前於民國八十三年、八十四年間因違反肅清煙毒條例、恐嚇等案件，經法
    院分別判處有期徒刑三年六月、二年六月確定，合併刑期入監執行，並於八十七
    年八月七日假釋出監，並交付保護管束，惟其於保護管束期間（八十七年八月七
    日起至九十年三月）內之八十八年間，又因竊盜案件，經本院判處有期徒刑十月
    確定，經撤銷假釋後，於九十一年八月八日執行完畢。詎丁○○仍不知悔改，基
    於意圖為自己不法所有之犯意，於九十二年三月十九日上午七時三十分許，在高
    雄縣鳳山市○○○路一○八巷十號前，因見陳淑娟所有，現由乙○○使用中之車
    牌號碼ＷＡＩ─八六一號輕型機車（未懸掛車牌，價值約新台幣二千元）停放於
    該處，其上插有鑰匙一支未取出，遂徒手以該機車鑰匙發動電門後，竊取上開機
    車，得手後供己騎用。
二、丁○○於竊得上開機車後，於同日上午九時四十分許，騎乘上開機車行經高雄縣
    大寮鄉○○○路四六八號前，因該車未懸掛車牌而遭高雄縣政府警察局林園分局
    中庄派出所警員丙○○攔檢，丁○○見狀心虛旋即棄車逃逸，丙○○則在後追躡
    ，嗣丁○○跑至高雄縣大寮鄉○○街三十巷十號前，適有甲○○將其所有車牌號
    碼ＷＡＪ－六○六號輕型機車牽出騎樓外，並已將機車鑰匙置入電門中準備發動
    ，丁○○為迅速脫逃以免遭逮捕，竟另萌意圖為自己不法所有之犯意，趁甲○○
    不備之際，跨坐在該部機車上，並雙手握住手把，向甲○○陳稱：「車借一下」
    等語，而徒手搶奪甲○○所有之上開機車，甲○○因聽聞在後追躡之丙○○警員
    向伊喊叫「不能讓他騎走」等語，乃搶先從電門拔下機車鑰匙，丁○○見警將至
，且機車鑰匙已被拔下，遂放開雙手使上開機車倒落於地，致未得逞，繼續往前
    逃跑，待至高雄縣大寮鄉○○街六十二號前始為警逮獲。
三、案經高雄縣警察局林園分局報告臺灣高雄地方法院檢察署檢察官偵查起訴。
    理  由
一、右揭事實一部分之竊取機車事實，業據被告於本院調查時供稱：「（問：有無於
    九十二年三月十九日七時三十分，在高雄縣鳳山市○○○路騎樓下竊取機車一輛
    ？）有，在早上七點多，該車車沒上鎖，鑰匙沒有取下，我就騎走，要去大寮找
    朋友」等語，核與告訴人乙○○於警詢指訴機車失竊之情節相符，復有贓物認領
    保管單一紙及照片二幀附卷可稽，是被告前開自白核與事實相符，應可採信，被
    告竊盜部分之事實，應堪認定。
二、訊據被告固坦承有於右揭事實二之時、地於遭警追捕時，跨坐在告訴人林秀月所
    有之前開機車、手握機車手把之事實，惟矢口否認有何搶奪之犯行，辯稱：伊為
    逃避警方追緝行經該處時，因見車主將機車擋住去路，故欲從中跨越該車，繼續
    往前逃跑，並無要搶奪機車之意思云云。經查：
（一）被告於本院審理時供稱：「我當時有跨過機車，但還沒有坐下，甲○○要拔下
      鑰匙，我才坐在他機車上」等語，核與告訴人甲○○於本院調查時指稱：「當
      時警察追他追得很緊，我大約在十公尺左右看到被告」、「被告坐上我的機車
      座位，雙手握住手把，他沒有推我。大約坐在上面一下子，我就拔下鑰匙，被
      告看我拔下鑰匙就往左側放倒機車後逃跑。並不是慢慢的把機車放倒在地上」
      、「被告說：車借我一下。並不是說：借過。因為兩者發音差很多，我確定他
      是說車借我一下」、「當時被告坐在機車座位上，有警察喊說不要讓他逃跑，
      我在拔下鑰匙時有一位小姐黃壁珍幫忙從後面拉住機車」等語，核與證人黃千
      慧於偵查中證稱：「當時甲○○牽車至騎樓外，我未聽到對話，但我有見到丁○○坐在機車上，但被我鄰居黃壁珍拉住其車尾，阻止逃逸」等語，及證人即
      當時查獲之警員丙○○於本院調查時證稱：「當時那個巷子彎彎曲曲，我看到
      被告時被告坐在機車座位上，車主在機車左側，越過被告伸手過去拔下鑰匙。
      鑰匙拔下後被告自然放手機車倒地，往後跑了四十公尺才被捕獲」等語，大致
      相符，復有贓物領據一紙及照片一幀附卷可參，足認被告當時確有跨坐在告訴
      人甲○○所有之上開機車上、手握機車手把，欲搶奪上開機車，以供己代步逃
避警方追捕之事實。
（二）至被告辯稱：伊為逃避警方追緝行經該處時，因見車主將機車擋住去路，故從
      中跨越該車，欲繼續往前逃跑，且跨越機車時，係向車主陳稱：借過，並非借
      車，伊無搶奪機車之意思云云。惟被告於偵查中辯稱：「（問：為何又說借過
      ？）‧‧‧我未與林（秋月）對話」云云，嗣於本院調查時則改稱：「（問：
      甲○○說你說的是車借一下，不是說借過？）我真的是說借過」云云，是被告
      前後供述迥異，所供已難令人置信；參以事發地點之馬路約有六米寬，告訴人
      甲○○將機車牽出於馬路時，縱係橫阻於路面，惟馬路前後均尚有空間足以供
      人穿越而過等情，業據證人丙○○於本院調查時證稱：「案發地點大約有六公
      尺寬，機車當時偏左靠近空地。機車的前面有空隙讓被告通過。當時機車旁有
      人圍觀，但都是在對面的鐵皮屋內，機車的前後只有壹個人，並不是很多人擋
      住去路」等語，核與告訴人甲○○於本院調查時指訴稱：「當時圍觀的人雖然
      很多，但都是在騎樓下看，並沒有全部擋住馬路，被告還是可以從機車前後通
      過」，及證人黃千慧於偵查中證稱：「我們街約有六米寬，丁○○可自車前、
      後處跑過，我們圍觀的人大都在騎樓內」等語，大致相符，衡情，被告於為警
      追躡之緊急狀況下，遇告訴人甲○○之機車橫擋路中、站立於機車左側、雙手
      握在機車之左右手把上，被告理應選擇由前或從後之空間繞過路上之「障礙物
      」以求迅速、順利通過，而非故意跨越「障礙物」之機車，徒增拖延逃離之時
      間，由此可知被告係為逃避警方之追緝，試圖搶奪告訴人甲○○之機車，供己
      騎用以加速逃離現場，是被告上開所辯，顯係事後卸責之詞，不足採信；又被
      告於搶奪告訴人上開機車之際，雖向告訴人甲○○陳稱「車借一下」等語，然
      被告與告訴人甲○○素不相識，業據告訴人甲○○指訴在卷，被告豈可能在逃
      跑瞬間，向素不相識之告訴人借用機車？應認被告當時主觀上之犯意，應是為
      自己不法之所有而萌生搶奪犯意，欲將該車供作己用甚明。
三、核被告所為，係犯刑法第三百二十條第一項之普通竊盜罪，及同法第三百二十五
    條第三項、第一項之搶奪未遂罪。被告雖已著手於搶奪行為之實施，然尚未將搶
    奪之機車完全置於自己實力支配之下，即因警察緊追而至，且機車鑰匙已被取下
    ，而中止搶奪行為，將機車放倒於地，顯係未遂，爰依刑法第二十六條前段之規
    定，按既遂犯之刑度減輕其刑。又被告上開所犯二罪間，方法各別，行為互異，
    應分論併罰。被告前於八十三年、八十四年間因違反肅清煙毒條例、恐嚇等案件
    ，經法院分別判處有期徒刑三年六月、二年六月確定，合併刑期入監執行，並於
    八十七年八月七日假釋出監，並交付保護管束，惟又於保護管束期間（八十七年
    八月七日起至九十年三月）之八十八年間因竊盜案件，經本院判處有期徒刑十月
    確定，經撤銷前開假釋後，於九十一年八月八日執行完畢，有台灣高等法院被告
    全國前案紀錄表各一份在卷可佐，其於刑之執行完畢後五年內再犯有期徒刑以上
    之本罪，為累犯，依同法第四十七條規定，加重其刑，並與前開未遂犯減輕其刑
    部分，先加後減之。爰審酌被告有前揭之犯罪前科，素行非佳，卻仍不思正途賺
    取所需，為貪念引誘，竟竊取他人財物，並為逃避警察之追捕，又另行起意，公
    然於馬路上搶奪他人財物，所為均影響社會治安及他人生活、財產安全甚鉅，惟
    念其搶奪尚未得逞，被害人損失非鉅，且犯後坦承部分犯行等一切情狀，分別量
    處如主文所示之刑，併均諭知易科罰金之折算標準，並定其應執行之刑，以示懲
    儆。
據上論斷，應依刑事訴訟法第二百九十九條第一項前段，刑法第三百二十條第一項、
第三百二十五條第一項、第三項、第二十六條前段、第四十七條、第五十一條第五款
、第四十一條第一項，罰金罰鍰提高標準條例第一條前段、第二條，判決如主文。
本案經檢察官黃秋婷到庭執行職務。
中      華      民      國    九十二    年      七      月     十六     日
                                  臺灣高雄地方法院刑事第二庭
                                      審判長法  官  莊崑山
                                            法  官  孫啟強
                                            法  官  曾鴻文
右正本證明與原本無異。
如不服本判決，應於判決送達後十日內，向本院提出上訴狀。
                                            書記官    王高山
中    華    民    國      九十二      年      七      月      二十二    日


司法院資訊處製作；財團法人民間司法改革基金會備份。
